臺灣臺北地方法院民事裁定
110年度司財管字第12號
聲  請  人  謝文能  
關  係  人  張國權律師

上列聲請人聲請為失蹤人古山嘉平選任財產管理人事件，本院裁
定如下：
    主      文
選任張國權律師（營業處所：新北市○○區○○街0巷0號5樓）擔任
失蹤人古山嘉平（日本人、民國00年0月0日生、住居所不明）之
財產管理人。
聲請程序費用由失蹤人古山嘉平之財產負擔。
    理      由
一、本件聲請意旨略以：聲請人與失蹤人古山嘉平之配偶同為臺
    中市○○區○○段0000地號土地之共有人，因聲請人已向臺灣臺
    中地方法院提出給付不當得利之訴訟，然失蹤人古山嘉平已
    失蹤多時，爰依家事事件法第143條第2項規定，聲請選任財
    產管理人等語。
二、按失蹤人失蹤後，未受死亡宣告前，其財產之管理，依家事
    事件法之規定。又關於失蹤人之財產管理事件，專屬其住所
    地之法院管轄；失蹤人未置財產管理人者，其財產管理人依
    下列順序定之：（一）配偶，（二）父母，（三）成年子女
    ，（四）與失蹤人同居之祖父母，（五）家長；不能依前項
    規定定財產管理人時，法院得因利害關係人或檢察官之聲請
    ，選任財產管理人，民法第10條、家事事件法第142條第1項
    、第143條第1項及第2項分別定有明文。所謂失蹤，係指失
    蹤人離去其最後住所或居所，陷於生死不明之狀態而言（最
    高法院85年度台抗字第328號裁判意旨參照）。又在外多年
    音訊不通之人自可認為失蹤人（司法院院解字第3445號解釋
    ）。
三、經查：聲請人主張之事實，業據提出土地謄本、繼承系統表
    為憑，且經本院函請臺北○○○○○○○○○提供古山嘉平與林錦登
    記結婚之相關文件，經該戶政事務所函覆得知失蹤人古山嘉
    平確實為共有人林錦之配偶，有該戶政事務所110年6月10日
    北市安戶資字第1106006187號函附卷可參，嗣後本院函臺灣
    高等法院囑託外交部轉我國駐外機構查明失蹤人在日本有無
    申報死亡及現居地址為何，日本政府基於個資難以協查，有
    臺灣高等法院110年7月29日院彥文字第1100004199號函附卷
    可稽，可堪認定古山嘉平確為行方不明。本院審酌失蹤人既
    陷於生死不明狀態，其財產法律關係有予明確之必要，聲請
    人與失蹤人之配偶同為共有人（失蹤人配偶已死亡，失蹤人
    為繼承人），聲請人為利害關係人，其請求選任失蹤人財產
    管理人，於法尚無不合。又經本院函詢臺北市律師名冊有意
    願擔任財產管理人之人選，經張國權律師具狀同意擔任本件
    財產管理人，有陳報狀附卷可稽。本院審酌張國權為律師，
    具有專業知識及能力，若由其擔任本件之財產管理人，應能
    秉持其專業倫理擔當此具公益性質之職務，並順利達成財產
    管理之任務。執此，本院認為由關係人張國權律師擔任古山
    嘉平之財產管理人，應屬妥適，爰選任之。
四、依家事事件法第97條，非訟事件法第21條第 1項前段、第24
    條第1項，裁定如主文。
五、如不服本裁定，須於裁定送達後10日內，以書狀向本院提出
　　抗告狀，並繳納抗告費新臺幣1,000元。 
中　　華　　民　　國　　110 　年　12 　月　　13 　　日
                  家事法庭  司法事務官 黃正諭